【裁判字號】    98,訴,2962
【裁判日期】    981019
【裁判案由】    毒品危害防制條例
【裁判全文】
臺灣板橋地方法院刑事判決              98年度訴字第2962號
公  訴  人  臺灣板橋地方法院檢察署檢察官
被      告  甲○○
上列被告因毒品危害防制條例案件，經檢察官提起公訴（98年度
毒偵字第4600號），被告於準備程序中就被訴事實為有罪之陳述
，本院合議庭裁定由受命法官獨任行簡式審判程序，並判決如下
：
    主    文
甲○○施用第一級毒品，累犯，處有期徒刑拾月。扣案第一級毒
品海洛因壹包（原淨重零點一九二０公克，驗餘淨重零點一九一
四公克）沒收銷燬之。
    事    實
一、甲○○前於民國89年間因施用毒品案件，經觀察、勒戒後認
    無繼續施用毒品之傾向，於89年3 月27日執行完畢釋放出所
    ，並經臺灣嘉義地方法院檢察署檢察官於89年3 月27日以89
    年度毒偵字第364 、383 號為不起訴處分確定。又於89年間
    因施用第一、二級毒品案件，經觀察、勒戒後認有繼續施用
    毒品之傾向，乃於89年12月18日入戒治處所接受強制戒治，
    至90年6 月7 日停止戒治獲釋出所（其執行完畢日期為90年
    12月4 日），而其此次施用第一、二級毒品犯行經檢察官依
    法起訴後，則經臺灣彰化地方法院以90年度訴字第95號判處
    有期徒刑10月及6 月，應執行有期徒刑1 年3 月確定。詎又
    於前揭強制戒治執行完畢釋放後5 年內之91年8 月23日，再
    犯施用第一級毒品罪而遭警查獲，翌日起開始執行前揭1 年
    3 月有期徒刑，其後自91年12月9 日起轉入戒治處所接受強
    制戒治，迄92年8 月8 日停止戒治（其執行完畢日期為92年
    12月8 日）轉執行前述1 年3 月有期徒刑，而其此次施用第
    一級毒品犯行經檢察官依法起訴後，則經臺灣嘉義地方法院
    以91年度訴字第604 號判處有期徒刑10月確定，並與前述1
    年3 月有期徒刑合併執行，至94年5 月1 日縮刑期滿執行完
    畢。
二、甲○○仍不思戒除毒癮，猶於98年6 月24日12時為警採尿前
    回溯26小時內之某時許，在臺北縣新莊市○○街258 巷6 號
    1 樓住處附近某公園之公廁內，以海洛因粉末摻入香菸後點
    燃吸入煙霧之方式，施用第一級毒品海洛因1 次。嗣經警於
    同日凌晨3 時5 分許，在臺北縣樹林市鎮○街97巷前，發現
    被告行跡可疑，乃即上前盤查，甲○○則主動交出海洛因粉
    末1 包（原淨重0.1920公克，驗餘淨重0.1914公克）後為警
    查扣。其後，甲○○亦同意接受員警採尿，經送驗後確認其
    尿液呈嗎啡陽性反應，因而查悉上情。
三、案經臺北縣政府警察局樹林分局報告臺灣板橋地方法院檢察
    署檢察官偵查後起訴。
    理    由
一、上開犯罪事實，業據被告於本院審理時自白不諱，而其為警
    查獲後所採尿液經送請臺灣檢驗科技股份有限公司檢驗後，
    確呈嗎啡陽性反應乙節，有毒品案件尿液檢體編號及姓名對
    照表、臺灣檢驗科技股份有限公司濫用藥物檢驗報告各1 紙
    附卷可稽（毒偵卷第11、21頁），另扣案白色粉末1 包經警
    送請交通部民用航空局航空醫務中心鑑定後，確認為第一級
    毒品海洛因無訛，有該中心鑑定書1 份在卷可查（毒偵卷第
    22頁），足徵被告前開自白應與事實相符，堪可採信。綜上
    ，本件事證明確，被告犯行堪以認定。
二、次按觀察、勒戒或強制戒治執行完畢釋放後，5 年內再犯施
    用第一、二級毒品之罪者，檢察官應依法追訴，毒品危害防
    制條例第23條第2 項定有明文。又施用第一、二級毒品為犯
    罪行為，毒品危害防制條例第10條定有處罰明文。故施用第
    一、二級毒品者，依前揭規定本應科以刑罰。惟基於刑事政
    策，對合於一定條件之施用者，則依同條例第20條、第23條
    之規定，施以觀察、勒戒及強制戒治之保安處分。又毒品危
    害防制條例於92年7 月9 日修正公布，自93年1 月9 日施行
    ，其中第20條、第23條將施用毒品之刑事處遇程序，區分為
    「初犯」及「5 年內再犯」、「5 年後再犯」。依其立法理
    由之說明：「初犯」，經觀察、勒戒或強制戒治後，應為不
    起訴處分或不付審理之裁定；經觀察、勒戒或強制戒治執行
    完畢釋放後，「5 年內再犯」者，因其再犯率甚高，原實施
    之觀察、勒戒及強制戒治既已無法收其實效，爰依法追訴或
    裁定交付審理。至於經觀察、勒戒或強制戒治執行完畢釋放
    後，「5 年後再犯」者，前所實施之觀察、勒戒或強制戒治
    已足以遮斷其施用毒品之毒癮，為期自新及協助其斷除毒癮
    ，仍適用「初犯」規定，先經觀察、勒戒或強制戒治之程序
    。從而依修正後之規定，僅限於「初犯」及「五年後再犯」
    二種情形，始應先經觀察、勒戒或強制戒治程序。倘被告於
    5 年內已再犯，經依法追訴處罰，縱其第3 次（或第3 次以
    上）再度施用毒品之時間，在初犯經觀察、勒戒或強制戒治
    執行完畢釋放5 年以後，已不合於「5 年後再犯」之規定，
    且因已於「5 年內再犯」，顯見其再犯率甚高，原實施觀察
    、勒戒或強制戒治，已無法收其實效，即應依該條例第10條
    處罰。至於第3 次（或第3 次以上）施用毒品之時間，是否
    宜有期間限制？以多久為適宜？則分屬刑事政策、專門醫學
    之範圍，非審判機關所能決定，有待循立法途徑解決（最高
    法院97年度第5 次刑事庭會議參照，其決議之法律問題提案
    內容：「毒品危害防制條例於92年7 月9 日修正公布，自93
    年1 月9 日施行，則被告於毒品危害防制條例修正前，初犯
    施用毒品罪，又於5 年內第2 次再犯，經依修正前毒品危害
    防制條例規定，追訴處罰同時並施以強制戒治，嗣於毒品危
    害防制條例修正公布並施行後，於第2 次強制戒治期滿5 年
    後，第3 次再犯施用毒品罪，被告是否應依毒品危害防制條
    例第10條規定處罰？」）。本案被告經歷觀察勒戒、強制戒
    治後，業於90年6 月7 日停止戒治獲釋出所，其指揮書執行
    完畢日期為90年12月4 日，惟竟又於5 年內之91年8 月23日
    再犯施用第一級毒品罪，自91年12月9 日起入戒治處所接受
    強制戒治，迄92年8 月8 日停止戒治（其執行完畢日期為92
    年12月8 日），而其此次施用第一級毒品犯行經檢察官依法
    起訴後，則經臺灣嘉義地方法院以91年度訴字第604 號判處
    有期徒刑10月確定，並於94年5 月1 日縮刑期滿執行完畢，
    ，有臺灣高等法院被告前案紀錄表及臺灣嘉義地方法院前揭
    判決各1 份附卷足參，依據前揭說明，被告應已符合毒品危
    害防制條例第23條第2 項「5 年內再犯」之要件，則檢察官
    對其提起公訴，應屬合法。
三、核被告所為，係犯毒品危害防制條例第10條第1 項之施用第
    一級毒品罪。其施用前、後持有第一級毒品海洛因之低度行
    為，為施用之高度行為所吸收，不另論罪。又被告前於89年
    間因施用第一、二級毒品罪，經臺灣彰化地方法院以90年度
    訴字第95號判處有期徒刑10月及6 月，應執行有期徒刑1 年
    3 月確定。又於91年間因施用第一級毒品罪，經臺灣嘉義地
    方法院以91年度訴字第604 號判處有期徒刑10月確定。前述
    2 罪均於94年5 月1 日縮刑期滿執行完畢乙節，有臺灣高等
    法院被告前案紀錄表附卷可稽，其於有期徒刑執行完畢後5
    年以內，故意再犯本件有期徒刑以上之罪，為累犯，應依刑
    法第47條第1 項規定，加重其刑。爰審酌被告犯罪之動機目
    的，智識程度，施用毒品非但戕害自己身心，亦妨害社會善
    良秩序，及其犯後坦認犯行態度良好等一切情狀，量處如主
    文所示之刑。扣案白色粉末1 包乃第一級毒品海洛因（原淨
    重0.1920公克，驗餘淨重0.1914公克），業經認定如前，不
    問屬於被告與否，均應依毒品危害防制條例第18條第1 項前
    段沒收銷燬之。
四、按除被告所犯為死刑、無期徒刑、最輕本刑為3 年以上有期
    徒刑之罪或高等法院管轄第一審案件者外，於前條第1 項程
    序進行中，被告先就被訴事實為有罪之陳述時，審判長得告
    知被告簡式審判程序之旨，並聽取當事人、代理人、辯護人
    及輔佐人之意見後，裁定進行簡式審判程序，刑事訴訟法第
    273 條之1 第1 項定有明文。本案被告被訴施用第一級毒品
    罪之法定本刑為「6 月以上5 年以下有期徒刑」，其於本院
    準備程序期日就被訴事實為有罪之陳述後，經告知被告簡式
    審判程序之旨，並聽取被告及檢察官之意見後，本院合議庭
    認宜改用簡式審判程序，乃裁定由受命法官獨任行簡式審判
    程序審理之，附此說明。
據上論斷，應依刑事訴訟法第273 條之1 第1 項、第299 條第1
項前段，毒品危害防制條例第10條第1 項、第18條第1 項前段，
刑法第11條前段、第47條第1 項，判決如主文。
本案經檢察官林慈雁到庭執行職務。
中    華    民    國    98    年    10    月    19    日
                  刑事第十三庭  法  官  楊明佳
以上正本證明與原本無異。
如不服本判決應於收受送達後10日向本院提出上訴書狀，並應敘
述具體理由；其未敘述上訴理由者，應於上訴期間屆滿後20日內
向本院補提理由書（均須按他造當事人之人數附繕本）「切勿逕
送上級法院」。
                                書記官  林金良
中    華    民    國    98    年    10    月    19    日
附錄本案論罪科刑法條全文
毒品危害防制條例第10條
施用第一級毒品者，處六月以上五年以下有期徒刑。
施用第二級毒品者，處三年以下有期徒刑。


司法院資訊處製作；財團法人民間司法改革基金會備份。
